【裁判字號】    97,消債更,142
【裁判日期】    971125
【裁判案由】    聲請更生程序
【裁判全文】
臺灣苗栗地方法院民事裁定           97年度消債更字第142號
聲請人  即
債  務  人  乙○○
上列當事人因聲請消費者債務清理事件聲請更生，本院裁定如下
：
    主  文
聲請駁回。
聲請費用由聲請人負擔。
    理  由
一、按債務人不能清償債務或有不能清償之虞者，得依本條例所
    定更生或清算程序，清理其債務，消費者債務清理條例第3
    條定有明文。又聲請更生或清算不合程式或不備其他要件者
    ，法院應以裁定駁回之，但其情形可以補正者，法院應定期
    間先命補正，復為同條例第8條所明定。
二、本件更生聲請意旨略以：其前因有不能清償債務情事，曾以
    書面向最大債權金融機構萬泰商業銀行股份有限公司（下稱
    萬泰銀行）請求共同協商債務清償方案，然萬泰銀行所提出
    之還款條件為分180 期，利率0 ％，前2 年每月需繳納約新
    臺幣（下同）10,000元，後13年再議，惟聲請人之收入扣除
    家庭生活支出後，每月僅得負擔8,000 元，是未能成立協商
    。又聲請人無擔保或無優先權之債務總額未逾1, 200萬元，
    復未經法院裁定開始清算程序或宣告破產，爰聲請更生等語
    。
三、經查：
  (一)聲請人陳稱其全年收入506,902 元，每月約為42,242元，有
    其所提財產及收入狀況說明書及存摺影本（見卷第9 、26-3
    2 頁）在卷可考，堪信為真實。然聲請人於前置協商階段出
    具予債權人之財產及收支狀況說明書中之每月收入明細，係
    記載薪資28,000元、年終獎金45,000元、考績獎金50,000元
    （見卷第117 頁），以此計算其全年收入則為431,000 元，
    與聲請人於本件更生聲請所陳報者相較，短少75,902元，且
    觀諸聲請人聲請本件更生所提之財產及收入狀況說明書及協
    商時所提之前置協商申請人財產及收入狀況說明書（見卷第
    8-11、117-120 頁）觀之，關於必要生活支出、扶養費支出
    之項目、金額、對象等，二者多有不符之處，顯見聲請人協
    商時未依誠信原則與債權人協商，誠屬可議。
  (二)又聲請人之最大債權銀行萬泰銀行具狀陳報稱：聲請人申請
    前置協商時，金融機構無擔保債務合計為2,265,160 元，債
    權人依聲請人之薪資提供「分180 期、利率0 ％、每月給付
    12,585元」及「分72期、利率0 ％、每月給付10,000元，第
    73 期 後期滿再議」等2 項清償方案供聲請人選擇，聲請人
    同意後者之協商方案，然聲請人嗣後又表示無力負擔，欲取
    得協商不成立證明聲請更生，致本案協商破裂等語，此有萬
    泰銀行之陳報狀及債清客服記錄（見卷第115 、121-127 頁
    ）在卷可考，是聲請人所述之萬泰銀行所提協商條件與事實
    並不相符。
  (三)復依行政院主計處公告之96年度最低生活費用（以每年家庭
    收支調查，計算出平均每人每月消費支出之百分之60作為最
    低生活費），苗栗縣平均每人每月最低生活費為9,829 元，
    又聲請人有未成年子女2 人，縱依其所陳聲請人其與配偶甲
    ○○離婚後，子女雖由甲○○監護，惟甲○○並無固定收入
    ，是子女2 人均由聲請人一人扶養，其每月應負擔之扶養費
    為19,658元（計算式：9,829 ×2 ＝19,658），是聲請人維
    持其與受其扶養之人基本生活之必要費用為每月29,487元（
    計算式：9,829 ＋19,658＝29,487），逾此部分之費用，即
    屬奢侈浪費。是以聲請人每月收入42,242元扣除萬泰銀行所
    提每月償還12,585元或10,000元後，尚餘29,657元或32,242
    元，倘聲請人認月繳12,585元，其經濟狀況過於吃緊，自得
    選擇月繳10,000元之還款方案，即足以維持其基本生活所需
    ，顯非不能支應萬泰銀行所提之還款方案。況如依聲請人97
    年10月14日所陳報之收入數額及支出數額（見卷第104-107
    頁）計算，其全年收入為531,402 元，支出數額則為320,63
    6 元，其一年尚餘210, 766元（計算式：531,402 －320,63
    6 ＝210,766） ，平均每月餘17,564元（計算式：210,766
    ÷12＝17,564，元以下四捨五入），亦足負擔萬泰銀行所提
    之清償方案，是聲請人尚非不能清償其債務。
  (四)另聲請人稱其與配偶甲○○離婚後，甲○○仍與聲請人一家
    同住，惟因甲○○並無固定收入，是由聲請人一人負擔子女
    之扶養義務，然查聲請人前配偶甲○○於95、96年度分別有
    10,432、11,915元之利息所得，有本院職權查詢之財產歸戶
    及近2 年所得申報資料（見卷第74、76頁）在卷可稽，依銀
    行存款年利率2 ％計算，甲○○於銀行之存款即有50萬元以
    上，況其名下尚有非自用住宅之土地及房屋各一筆，其並非
    如聲請人所述無資力與聲請人分擔子女之扶養義務，並此敘
    明。
四、綜上所述，聲請人尚無「不能清償債務或不能清償之虞」，
    是其更生之聲請即不符消費者債務清理條例第3 條所定要件
    ，且上開欠缺又屬無從補正，依首揭說明，自應駁回其聲請
    ，爰裁定如主文。
中    華    民    國    97    年    11    月    25    日
                  民事庭法  官  張珈禎
上為正本係照原本作成。
如不服本裁定，應於裁定送達後10日內，以書狀向本院提出抗告
，並繳納抗告費新臺幣1,000元。
中    華    民    國    97    年    11    月    25    日
                        書記官  古紹霖


司法院資訊處製作；財團法人民間司法改革基金會備份。
